臺灣高雄地方法院民事裁定　　　　　　　 95年度抗字第176號
抗　告　人　己○○
　　　　　　壬○○
　　　　　　癸○○
　　　　　　庚○○
　　　　　　辛○○
　　　　　　丙○○
　　　　　　子○
　　　　　　乙○○○
　　　　　　戊○○
　　　　　　丁○○
抗告人與相對人甲○○間拍賣抵押物事件，抗告人對於民國95年
6 月26日本院高雄簡易庭95年度拍字第1665號所為裁定，提起抗
告，本院裁定如下：
    主  文
原裁定關於坐落高雄縣岡山鎮○○段三十八之一地號土地，權利
範圍四分之一，暨坐落同段三十八之七地號土地，權利範圍四分
之一之不動產准予拍賣部分及程序費用之裁判均廢棄。
其餘抗告駁回。
聲請程序費用新臺幣貳仟元及抗告程序費用新臺幣壹仟元均由抗
告人負擔。
    理  由
一、按訴訟標的對於共同訴訟之各人必須合一確定者，共同訴訟
    人中一人之行為有利益於共同訴訟人者，其效力及於全體，
    此參諸民事訴訟法第56條第1 款之規定自明。又所謂共同訴
    訟人中一人之行為，有利益於共同訴訟人或不利益於共同訴
    訟人，係指於行為當時就形式上觀之，有利或不利於共同訴
    訟人而言。非指經法院審理結果有利者其效力及於共同訴訟
    人，不利者其效力不及於共同訴訟人而言（最高法院52年臺
    上字第1930號判例足參）。共同訴訟人中之一人，對於下級
    法院之裁定聲明不服提起抗告，就形式上觀之，有利於共同
    訴訟人，揆諸前揭規定及判例之意旨，其效力應及於共同訴
    訟人全體，即應視其抗告為共同訴訟人全體所為。次按，公
    同共有物權利之行使，除依其公同關係所由規定之法律或契
    約另有規定外，應得公同共有人全體之同意，而以公同共有
    之財產為訴訟標的者，其法律關係之性質既須合一確定，故
    非由公同共有人全體或得其他公同共有人全體之同意起訴或
    被訴，則於當事人之適格即有欠缺（最高法院41年臺上字第
    170 號判例參照）。查本件雖僅抗告人己○○一人提起抗告
    ，惟因本件抗告人乃就公同共有物權利之行使而訴訟，其訴
    訟標的對於抗告人各人必須合一確定，依上開規定，其效力
    應及於抗告人全體，合先敘明。
二、抗告意旨略以：坐落高雄縣岡山鎮○○段38之1 地號土地，
    權利範圍4 分之1 ，暨同段38之7 地號土地，權利範圍4 分
    之1 ，業於民國89年8 月10日出賣予訴外人吳忠憲，於89年
    9 月7 日登記完竣，相對人並已塗銷對於坐落同段38之1 地
    號土地，權利範圍4 分之1 ，暨同段38之7 地號土地，權利
    範圍4 分之1 所為之抵押權登記，原裁定就坐落同段38之1
    地號土地，權利範圍4 分之1 ，暨同段38之7 地號土地，權
    利範圍4 分之1 ，准予拍賣，即有違誤。另坐落同段6 之1
    號土地，權利範圍4 分之1 所設定之抵押權，乃擔保訴外人
    蔡福春對於相對人甲○○間之債務，其等之債務關係尚有糾
    葛，原審准予拍賣，似嫌速斷。爰請求廢棄原裁定等語。
三、按法院之裁定應以當事人聲明之為限。且民事訴訟採不干涉
    主義，凡當事人所未聲明之利益，不得歸之於當事人，所未
    提出之事實及證據，亦不得斟酌之，此觀民事訴訟法第388
    條之規定及最高法院19年上字第746 號、47年臺上字第430
    號判例意旨自明。次按，聲請拍賣抵押物，原屬非訟事件，
    法院所為准許與否之裁定，無確定實體法上法律關係存否之
    性質，於債權及抵押權之存否，並無既判力。故祇須其抵押
    權已經依法登記，且債權已屆清償期而未受清償，法院即應
    為准許拍賣之裁定。而對於此項法律關係有爭執之人，為保
    護其權利，得提起訴訟，以謀解決，不得僅依抗告程序聲明
    其爭執（最高法院58年臺抗字第524 號判例、94年度臺抗字
    第270 號裁定意旨參照）。
四、經查，本件相對人於原審僅對於坐落同段6 之1 地號土地，
    權利範圍4 分之1 ，聲請准予拍賣，並未對於坐落同段38之
    1 地號土地，權利範圍4 分之1 ，暨同段38之7 地號土地，
    權利範圍4 分之1 聲請拍賣，原審對於坐落同段38之1 地號
    土地，權利範圍4 分之1 ，暨同段38之7 地號土地，權利範
    圍4 分之1 准予拍賣，顯係就相對人所未聲明之利益，歸之
    於當事人，殊難認為適法。抗告意旨指摘原裁定此部分不當
    ，求為廢棄，為有理由。
五、再查，相對人主張抗告人癸○○邀訴外人蔡福春於85年7 月
    8 日向相對人借貸新臺幣1,690,000 元，約定清償期為85年
    10月7 日，利息及違約金按契約計算，並以抗告人所有坐落
    同段6 之1 號土地，權利範圍4 分之1 設定抵押權為擔保，
    於85年7 月8 日登記在案，又本件抵押義務人即訴外人蔡福
    春於91年10月10日死亡，同段6 之1 地號土地，權利範圍4
    分之1 ，應由其繼承人即抗告人全體繼承，詎清償期屆滿後
    ，相對人之借款並未受償，乃聲請拍賣同段6 之1 地號土地
    ，權利範圍4 分之1 之事實，業據其提出抵押權設定契約書
    、他項權利證明書、土地登記第二類謄本、本院94年11月30
    日函、戶口名簿、戶籍謄本、繼承系統表等影本各1 件為證
    ，原法院據以准許抗告人所有坐落同段6 之1 地號土地，權
    利範圍4 分之1 予以拍賣，自無不當。抗告人雖以同段6 之
    1 地號土地，權利範圍4 分之1 ，用以擔保之訴外人蔡福春
    與相對人甲○○間之債權債務關係，尚有糾葛爭執，惟此乃
    爭執實體上法律關係之存否，揆諸前揭說明，自應由對於此
    項法律關係有爭執之抗告人，另行起訴，以謀解決，其所為
    抗告請求廢棄原審此部分之裁定，並無理由，應予駁回。
六、綜上所陳，抗告意旨請求廢棄關於坐落同段38之1 地號土地
    ，權利範圍4 分之1 ，暨坐落同段38之7 地號土地，權利範
    圍4 分之1 之不動產准予拍賣部分，為有理由，爰由本院將
    原審關於此部分之裁定廢棄。逾此部分之請求，為無理由，
    應予駁回。
七、另查，同段6 之1 地號土地，權利範圍4 分之1 原屬訴外人
    蔡福春所有，訴外人蔡福春於91年10月10日死亡，死亡時其
    法定繼承人共有抗告人壬○○、辛○○、丙○○、子○、蔡
    秀氣、戊○○、丁○○及訴外人丑○○，無人向本院聲明拋
    棄繼承或限定繼承，嗣訴外人丑○○於94年3 月29日死亡，
    其法定繼承人有癸○○、己○○、庚○○，亦無人向本院聲
    明拋棄繼承或限定繼承，有本院94年11月30日雄院隆民字第
    0940002634號函、戶籍謄本影本、本院民事紀錄科查詢表各
    1 份在卷可按。準此，同段6 之1 地號土地，權利範圍4 分
    之1 於訴外人蔡福春死亡後，自應由抗告人壬○○、辛○○
    、丙○○、子○、蔡秀氣、戊○○、丁○○及訴外人丑○○
    共同繼承之財產，為抗告人壬○○、辛○○、丙○○、子○
    、蔡秀氣、戊○○、丁○○及訴外人丑○○公同共有，嗣於
    訴外人丑○○死亡後，復因抗告人癸○○、己○○、庚○○
    共同繼承訴外人丑○○之財產，再轉繼承訴外人蔡福春之財
    產，而為抗告人全體公同共有。原裁定認抗告人癸○○非系
    爭土地，權利範圍4 分之1 之所有權人，容有誤會。惟因相
    對人並未對於原裁定駁回其關於抗告人蔡簡敏部分聲請之部
    分聲明不服，揆之前揭說明，本院自不得逕行將相對人所未
    聲明之利益，歸之於相對人，附此敘明。
八、依非訟事件法第46條、第21條第2 項、第24條第1 項，民事
    訴訟法第495 條之1 第1 項、第450 條、第449 條第1 項、
    第79條、第85條第1 項前段，裁定如主文。
中　　華　　民　　國　　96　　年　　1 　　月　　17  　日
                  民事第三庭審判長法　官  鄭月霞
                                  法　官  洪培睿
                                  法　官　伍逸康
以上正本係照原本作成。
如不服本裁定，僅得於收受本裁定正本送達後10日內，以適用法
規顯有錯誤為理由，向本院提出再抗告狀，（須附繕本1 份及繳
納再抗告裁判費新臺幣1,000 元），經本院許可後始可再抗告。
中　　華　　民　　國　　96　　年　　1 　　月　　17  　日
                                  書記官  林雯琪
